臺灣高等法院民事判決　　　　　　　　 93年度重上字第210號
上　訴　人　乙○○
訴訟代理人　張名賢律師
被上訴人　　永泰祥開發股份有限公司
兼法定代理人甲○○
共　　　同
訴訟代理人　吳誠修律師
上列當事人間，因請求履行契約等事件，上訴人對於中華民國93
年2月9日臺灣臺北地方法院92年度重訴字第 121號第一審判決，
提起上訴，經本院於94年 6月14日言詞辯論終結，判決如下：
    主  文
上訴駁回。
第二審訴訟費用由上訴人負擔。
    事實及理由
一、上訴人起訴主張：被上訴人甲○○為被上訴人永泰祥開發股
    份有限公司(以下稱永泰祥公司)之負責人，民國80年間與王
    和平、丁依瑩、黃竹順、張松橇及上訴人等共同出資承購、
    或提供土地，以「合建分售」方式興建「台北比佛利集合住
    宅」，委由被上訴人永泰祥公司興建、銷售；土地銷售所得
    部分由被上訴人甲○○、上訴人各分得45.5%，其餘 9%由王
    和平、黃竹順、張松橇各分得2%、丁依瑩分得3%。查比佛利
    興建案已於86年底結案，被上訴人永泰祥公司計分三階段分
    配土地價款共計新臺幣(以下同)18億3,670萬5,540元，上訴
    人分得8億1,909萬6,200元；惟查被上訴人甲○○於90年9月
    間所提出之部分資料，依上訴人估計由被上訴人永泰祥公司
    所代收之土地價款約有46億元，扣除土地成本約 9億元，出
    售土地所獲得淨利約有37億元，依上開所約定比例，上訴人
    應分得之土地價款應為16億8,350萬元，詎上訴人僅受分配8
    億1,909萬6,200元，尚餘8億6千餘萬元為被上訴人永泰祥公
    司所抑留，被上訴人甲○○為被上訴人永泰祥公司之負責人
    ，執行公司業務，抑留上訴人應受分配之土地價款，不法侵
    害上訴人之權益，應與永泰祥公司負連帶責任；為此，基於
    民法第28條、544條第1項、第 179條、及公司法第23條規定
    ，求為命被上訴人應連帶給付上訴人 3億元本息之判決。並
    聲明：(一)原判決廢棄。(二)被上訴人應連帶給付上訴人 3
    億元，並自民國92年1月17日起至清償日止按週年利率 5%計
    算之利息。(三)第一、二審訴訟費用由被上訴人負擔。(四)
    願供擔保請准宣告假執行。
二、被上訴人等則以：上訴人與訴外人王和平、丁依瑩、黃竹順
    、張松橇及被上訴人甲○○於80年間出資承購、或提供土地
    ，以「合建分售」方式，與被上訴人永泰祥公司合建「台北
    比佛利集合住宅」，被上訴人永泰祥公司自行銷售所興建之
    房屋；土地部分則由地主自行銷售，所得價款直接存入地主
    所推派代表在金融機構所設立之帳戶內，被上訴人永泰祥公
    司未受地主委託銷售土地、分派土地價款，上訴人所提出之
    證據資料，無一足以證明被上訴人永泰祥公司與上訴人間有
    委任關係存在，且上訴人於本院自認已受領被上訴人甲○○
    所簽發支票共計12億7,311萬226元之土地價款，益徵被上訴
    人永泰祥公司未受地主之委託銷售土地、分派土地價款之事
    實，上訴人與被上訴人甲○○間因分配土地價款所生之紛爭
    ，與被上訴人永泰祥公司無涉；至於本件與被上訴人永泰祥
    公司合建之土地，各出資人所應分配之土地價款，已分配完
    畢之事實，業經土地出資人黃竹順、王和平、丁依瑩等於原
    審到場結證在卷，上訴人已無可分配之土地價款等語，資為
    抗辯。並聲明：(一)上訴駁回。(二)第二審訴訟費用由上訴
    人負擔。
三、上訴人主張被上訴人甲○○為被上訴人永泰祥公司之負責人
    ，民國80年間與王和平、丁依瑩、黃竹順、張松橇及上訴人
    等共同出資承購、或提供土地，以「合建分售」方式興建「
    台北比佛利集合住宅」，委由被上訴人永泰祥公司興建；土
    地銷售所得部分由被上訴人甲○○、上訴人各分得 45.5%，
    其餘9%由王和平、黃竹順、張松橇各分得2%、丁依瑩分得3%
    等事實，為被上訴人所不爭執，並經證人王和平、丁依瑩、
    黃竹順於原審到場結證在卷 (原審卷第160至第172頁)屬實
    ；上訴人主張之上開事實，應堪信為真實。
四、上訴人主張被上訴人甲○○、訴外人王和平、丁依瑩、黃竹
    順、張松橇及上訴人等共同出資承購、或提供土地，雖以「
    合建分售」方式興建「台北比佛利集合住宅」，委由被上訴
    人永泰祥公司興建；但土地部分仍委由被上訴人永泰祥公司
    與其所興建之房屋，一併銷售，再由被上訴人永泰祥公司將
    銷售土地所得價款，依上述比例分配予各出資人，上訴人與
    被上訴人永泰祥公司具有委任關係存在；被上訴人永泰祥則
    以上訴人雖與被上訴人永泰祥公司之負責人即被上訴人甲○
    ○及訴外人王和平、丁依瑩、黃竹順、張松橇等共同出資承
    購、或提供土地，以「合建分售」方式興建「台北比佛利集
    合住宅」，委由被上訴人永泰祥公司興建；但土地部分則由
    地主自行銷售，所得價款直接存入地主所推派代表在金融機
    構所設立之帳戶內，被上訴人永泰祥公司未受地主委託銷售
    土地、分派土地價款，上訴人所提出之證據資料，無一足以
    證明被上訴人永泰祥公司與上訴人間有委任關係存在，且上
    訴人於本院自認已受領被上訴人甲○○所簽發支票共計12億
    7,311萬226元之土地價款，益徵被上訴人永泰祥公司未受地
    主之委託銷售土地、分派土地價款之事實；上訴人與被上訴
    人甲○○間因分配土地價款所生之紛爭，與被上訴人永泰祥
    公司無涉等語為抗辯；經查：
(一)按：稱合夥者，謂二人以上互約出資以經營共同事業之契約
    。合夥之事務，除契約另有訂定或另有決議外，由合夥人全
    體共同執行之。合夥之事務，如約定或決議由合夥人中數人
    執行者，由該數人共同執行之。合夥之決算及分配利益，除
    契約另有訂定外，應於每屆事務年度終為之。分配損益之成
    數，未經約定者，按照各合夥人出資額之比例定之。合夥人
    執行合夥事務，除契約另有訂定外，不得請求報酬。民法第
    667條第1項、第671條第1項、第2項、第676條、第677條第1
    項、第678條第2項分別定有明文。
(二)本件上訴人與被上訴人及訴外人王和平、丁依瑩、黃竹順、
    張松橇互約共同出資承購、或提供土地，以「合建分售」方
    式，與被上訴人永泰祥公司合建「台北比佛利集合住宅」，
    由銷售土地價款中2%為被上訴人甲○○之報酬，其餘再按出
    資額上訴人45.5%、被上訴人甲○○45.5%、訴外人王和平、
    黃竹順、張松橇各2%、丁依瑩3%之比例分配等事實，已為上
    訴人所不爭執外，據訴外人王和平、丁依瑩、黃竹順於原審
    到場分別結證稱：「 (兩位是否與原告共同提供土地供被告
    建築？)我們有提供土地與被告 (應指被上訴人永泰祥公司)
    合建分售。」、「 (本建案如何出資？如何約定分配獲利？
    -分配方法、分配比例)我們是買地預備賣地，因為地不好賣
    ，正好被告要建屋，所以我們與被告合建分售，我們是賣土
    地，但被告是賣房子，如果要買土地是要與我們簽約，要買
    房子則與被告簽約。」、「(如何約定分配獲利？-分配方法
    、分配比例 )我不知道，有專人管理土地。我買的土地只有
    一點點，我們是與甲○○一起買土地，我只有占百分之二，
    土地的面積我不清楚。賣地有專人管理，我們會不定期開會
    ，如果帳上有錢，我們就會分配，我們是分配賣地的土地款
    ，分錢都是開支票，支票是甲○○轉手給我的個人支票但是
    何人開票我不記得，我們只負責賣地其他的不涉入，也不管
    。」、「(個人獲分配之獲利總額有多少？如何計算？)因是
    陸續拿錢，所以我不記得了，已經很多年了，我們是開會的
    時候，看賣地賣了多少，就按我的份拿錢。」、「 (獲分配
    之獲利，是否已經全部拿到？ )是的，我已全部拿到。」、
    「(與甲○○、被告公司間是何關係？)我不知道被告公司，
    我只認識甲○○，我與他是多年好友。」、「 (為何由被告
    公司興建房屋？ )是甲○○代表我們與被告公司處理，我們
    不清楚，我們有不定期開會，有什麼，他會告訴我們。」、
    「(出售的土地款項是否由被告公司代收？)不是，有設兩位
    專人代收，不是被告公司代收。」、「 (本建案如何出資？
    如何約定分配獲利？-分配方法、分配比例)我的情況都與王
    和平相同，我也是參與買地，我是買我自己的部份，土地滿
    大的，是斷斷續續買，時間已經很久，我不記得，我的比例
    是百分之三，是採合建分售的方式。」、「 (個人獲分配之
    獲利總額有多少？如何計算？ )時間久了，我不記得，我是
    按收到土地款百分之三計算。」、「 (獲分配之獲利，是否
    已經全部拿到？ )是的，我已經拿到，但日期已經記不得了
    」、「(與甲○○、被告公司間是何關係？)我只認識甲○○
    ，是因為買這塊土地才認識沈。」、「 (為何由被告公司興
    建房屋？)都是甲○○全權處理，我們沒有管。」、「(出售
    的土地款項是否由被告公司代收？ )不是，我們有一個土地
    款專戶，不是由被告公司代收。」、「 (是否與原告共同提
    供土地供被告建築？)是的。」、「(本建案如何出資？如何
    約定分配獲利？-分配方法、分配比例)我們是集資後一起買
    地，我們把錢交給甲○○斷斷續續買地，原告與被告沈是占
    大部分比例。、「(如何約定分配獲利？-分配方法、分配比
    例 )我大部分時間在澳洲，他們有通知我，我就回來，我收
    到的比例與證人王和平差不多。」、「個人獲分配之獲利總
    額有多少？如何計算？)忘了，錢差不多與證人王一樣多。
    」、「 (獲分配之獲利，是否已經全部拿到？)應該是已經
    拿到，每次分錢我都有簽字，我沒有去計算，我們三個證人
    是小股東，有通知我們拿我們就拿沒有計算。」、「 (與甲
    ○○、被告公司間是何關係？)我與甲○○是朋友，與被告
    公司沒有任何關係。」、「 (為何由被告公司興建房屋？)
    他們告訴我就這樣辦就對了，我就拜託證人王照他們的意思
    辦我大部分時間都在國外。、「 (出售的土地款項是否由被
    告公司代收？)當時我是拜託證人王處理有專戶收款。」、
    「 (土地款是專人收款什麼專人或專戶？)是地主有兩個代
    表那個是乙○○的小孩好像叫廖俊仁或廖俊蔚，我不是很清
    楚，但有說是有兩個專戶。」、「 (有沒有曾經甲○○把六
    位投資人都找來會算全部金額，是否已經夠了或已經補錢給
    大家？就是有沒有做一個結尾？)沒有，我們是不定期開會
    ，帳戶有錢時，就陸續分錢，最後沒有會算，我們是小比例
    ，沒有主張要開會結算。」、「我們分到最後，沈董說分到
    這裡已經沒有錢可以分了，因為錢不可能一次分完，沒開過
    一次總結算的會，都是分次開的。」、「我有時候也來不及
    參加會議，所以沒有一次總結算的會議。」、「 (獲利如何
    分配？請講清楚是分配土地款或是分配出售後利潤。)我們
    是分配土地款。」、「 (土地款的帳戶分配土地款時，原告
    有無在場？有無分配給原告錢？)有，我印象中原告都有在
    場，因為大股東在，我們才能開會。」、「我回來開會時，
    原告都有在場。」、「 (甲○○說錢已經沒有了，已經分配
    完了，當時原告有無在場？)原告應該會在場，分錢時，原
    告會在場。」、「 (本件分配情況是大家決定金額後，由沈
    開票後再由專戶帳戶轉到票款帳戶去付票款，請問證人每次
    開會是決定分配金額並以上述方式支付？)我們是小股東我
    們不會講話，但沈會講帳戶裡有多少錢可以分，我們當然說
    好但沈給我們支票，我們就簽字其他的我們沒去細看是何的
    支票，也沒有異議。」、「我的說法如證人王，我們是小股
    東沈告訴我們多少就多少，信任他。」、「 (開會時原告有
    沒有意見？) 分錢時原告都沒有意見。、「我沒有見到分錢
    時，原告有意見。」、「沒有見到原告有意見。」等語在卷
    (原審卷第161頁至第172頁)。
(三)本院綜合上開證人之證言，本件上訴人與被上訴人及訴外人
    王和平、丁依瑩、黃竹順、張松橇，係互約共同出資承購、
    或提供土地，以「合建分售」方式，與被上訴人永泰祥公司
    合建「台北比佛利集合住宅」，以銷售土地為共同經營之事
    業，委由被上訴人甲○○執行共同經營銷售土地之事務，由
    土地價款中2%為被上訴人甲○○之報酬，其餘再按出資額上
    訴人45.5%、被上訴人甲○○45.5%、訴外人王和平、黃竹順
    、張松橇各2%、丁依瑩3%之比例分配，不定期開會決算分配
    土地價款 (即分配利益)等事實，經核與上開民法第667條第
     1項、第671條第1項、第2項、第676條、第677條第1項、第
    678條第2項等之規定，尚無不合；上訴人與被上訴人及訴外
    人王和平、丁依瑩、黃竹順、張松橇間，係二人以上互約出
    資以經營共同事業之合夥契約，並約定由被上訴人甲○○執
    行合夥事務，至臻明確。上訴人主張其與被上訴人永泰祥公
    司係具有委任關係，顯無可採。
五、查：合夥人於合夥清算前，不得請求合夥財產之分析。民法
    第682第1項定有明文。本件上訴人與被上訴人甲○○及訴外
    人王和平、丁依瑩、黃竹順、張松橇間為經營共同銷售土地
    事業之合夥人，依前揭民法第682條第1項之規定，各合夥人
    於合夥清算前，不得請求合夥財產之分析。本件上訴人對於
    合夥財產，於原審已為如是：「本件是81年到86年間陸續分
    錢，但到最後，我要被告把錢細算，但被告都沒有理我。我
    私下與被告提出要把錢細算，證人當然不會看到，但因為每
    次分錢證人都沒有意見，也不好意思開口，所以開會我也無
    法表示意見到最後我要跟被告結算，但被告都不願意。」、
    「本件原告是大股東因為結束了，所以我們才認為需要結算
    ，到底有無結算，原證十一有協議書可供參考。」之陳述，
    並提出：「茲為雙方合作比佛利集合住宅合建分售案帳目及
    股利發放釐清事宜，雙方初步為對帳程序之進行協議如后：
    ．．．」之協議書影本在卷(卷外)，核與前述證人所為：「
     (有沒有曾經甲○○把六位投資人都找來會算全部金額，是
    否已經夠了或已經補錢給大家？就是有沒有做一個結尾 ？)
    沒有，我們是不定期開會，帳戶有錢時，就陸續分錢，最後
    沒有會算，我們是小比例，沒有主張要開會結算。」、「我
    們分到最後，沈董說分到這裡已經沒有錢可以分了，因為錢
    不可能一次分完，沒開過一次總結算的會，都是分次開的。
    」、「我有時候也來不及參加會議，所以沒有一次總結算的
    會議。」等語尚無不符；堪認上訴人與被上訴人甲○○及訴
    外人王和平、丁依瑩、黃竹順、張松橇間合夥事業之合夥財
    產，迄未清算，上訴人自非得請求合夥財產之分析。
六、從而，上訴人基於民法第28條、第544條第1項、第 179條、
    及公司法第23條規定，請求被上訴人等應連帶給付上訴人 3
    億元本息，於法尚非有據，不應准許；原法院為其敗訴判決
    ，並駁回其假執行之聲請，理由或有不同，但結果並無異致
    ，仍應予以維持；上訴意旨，仍持陳詞指摘原法院之判決不
    當，求予廢棄，非有理由，應予駁回。
七、本件事證已臻明確，兩造其他攻擊、防禦方法，及提出未援
    用之證據，經斟酌後認不影響判決基礎，無逐一論述必要，
    併此敘明。
據上論結，本件上訴為無理由，爰判決如主文。
中　　華　　民　　國　　94　　年　 　6 　　月　　21　　日
　　　　　　　　　民事第五庭    　審判長法　官  林丁寶
　　　　　　　　　　　　　　　　        法　官  高鳳仙
　　　　　　　　　　　　　　　　        法　官  陳博享
正本係照原本作成。
如不服本判決，應於收受送達後20日內向本院提出上訴書狀，其
未表明上訴理由者，應於提出上訴後20日內向本院補提理由書狀
（均須按他造當事人之人數附繕本）上訴時應提出委任律師或具
有律師資格之人之委任狀；委任有律師資格者，另應附具律師資
格證書及釋明委任人與受任人有民事訴訟法第466條之一第一項
但書或第二項（詳附註）所定關係之釋明文書影本。
中　　華　　民　　國　　94　　年　　6 　　月　　22　　日
　　　　　　　　　　　　　　　　　　　　書記官  鄭靜如
附註：
民事訴訟法第466條之一（第一項、第二項）：
對於第二審判決上訴，上訴人應委任律師為訴訟代理人。但上訴
人或其他法定代理人具有律師資格者，不在此限。
上訴人之配偶、三親等內之血親、二親等內之姻親，或上訴人為
法人、中央或地方機關時，其所屬專任人員具有律師資格並經法
院認為適當者，亦得為第三審訴訟代理人。
